最　高　行　政　法　院　裁　定
　　　　　　　　　　　　　　　94年度裁字第00190號
抗　告　人　乙○○
訴訟代理人　林鳳秋律師
上列抗告人因與相對人臺北醫學大學間聲請假處分事件，對於中
華民國93年11月5日臺北高等行政法院93年度全字第151號裁定提
起抗告，本院裁定如下︰
　　主  文
抗告駁回。
抗告訴訟費用由抗告人負擔。
　　理  由
一、按抗告法院認抗告為不合法或無理由者，應為駁回抗告之裁
    定。
二、本件抗告意旨略謂：抗告人前向臺灣臺北地方法院提起與本
    件相同之假處分聲請，為免法院對本件究為私法或公法關係
    有爭議，而喪失假處分之機會，致權益受有重大無法回復之
    損害，乃又向原審提起本件假處分聲請。日前接獲臺灣臺北
    地方法院裁定以：「聲請人主張相對人92學年度第2次教評
    會之會議事項，有程序上重大瑕疵及內容明顯違背法令情事
    ，應屬聲請人依教師法、大學法相關規定，得向各級教師申
    訴評議委員會提出申訴、再申訴或依訴願法或行政訴訟法等
    法規，提出行政訴訟救濟之問題，並非向普通民事法院提起
    撤銷該決議或確認該決議無效訴訟即得獲得救濟。」嗣又接
    獲原裁定以：「本件相對人為私立學校，聲請人與相對人之
    聘約，既屬私法上之契約關係，其兩造因相對人作成認定聲
    請人行為已涉及『解聘、停聘或不續聘』之決議，有無程序
    上重大瑕疵及決議內容違反法令之處，係屬私法爭議，．．
    ．本院無裁判權限，聲請不合法，應以裁定駁回之。」抗告
    人之聲請，均遭以無審判權自程序上予以駁回，實已造成抗
    告人權益損害。茲參酌教師法第33條「教師不願申訴或不服
    申訴、再申訴決定者，得按其性質依法提起訴訟或依訴願法
    或行政訴訟法或其他保障法律有關規定，請求救濟。」之規
    定，及鈞院88年度判字第749號判決意旨，本件自得依行政
    救濟程序予以審理云云，為此求為廢棄原裁定。
三、原裁定係以：本件抗告人主張其自86年起即受聘於相對人擔
    任教師，迄今仍為專任教授，惟因相對人之代表人甲○○對
    抗告人之成見，竟違反大學法之規定，未經相對人所屬醫學
    系系務會議決議，即逕行於93年9月27日召開93年度第2次教
    師評審委員會，以訴外人潘文涵檢舉抗告人在受聘該校擔任
    教師前之論文有抄襲情事，作成認定抗告人行為已涉及「解
    聘、停聘或不續聘」之決議。相對人之前開決議事項，有程
    序上重大瑕疵及決議內容違反法令之處，對於抗告人之權益
    有重大影響，抗告人將因而失去教職，若不為假處分，因現
    狀變更，有不能實現或甚難實現之虞，為此聲請假處分云云
    。經查依抗告人所述，係就「解聘、停聘或不續聘」認定有
    所爭執，而私立學校聘請教師，係私法上之契約關係，學校
    之不續聘，並非行政處分，教師如對不續聘之處置不服，應
    訴請普通法院審判，不得提起行政訴訟，本件兩造間之聘約
    既係私法上之契約關係，抗告人就相對人作成抗告人之行為
    涉及「解聘、停聘或不續聘」之決議所為爭執，係屬私法爭
    議，行政法院無審判權，爰以裁定駁回其聲請。
四、本院按：「教師不願申訴或不服申訴、再申訴決定者，得按
    其性質依法提起訴訟或依訴願法或行政訴訟法或其他保障法
    律有關規定，請求救濟。」教師法第33條定有明文。於具體
    事件教師欲提起訴訟時，究應提起何項訴訟，應依事件之性
    質定之，而非謂有前開規定，教師必然可就全部事件提起行
    政訴訟請求救濟。另本院88年度判字第749號判例謂：「查
    教師升等資格評審程序既為維持學術研究與教學之品質所設
    ，其決定之作成應基於客觀專業知識與學術成就之考量。受
    理此類決定所生爭議事件之行政救濟機關及行政法院，對該
    決定之作成是否遵守相關之程序，或其判斷、評量有無違法
    或顯然不當之情事具有審查權，自得依行政救濟程序予以審
    理。」係就教師升等資格評審決定之救濟應循之程序所為闡
    釋，而大學教師與其任教大學就應否解聘之爭執，與前開教
    師升等之爭執不同，應循之救濟程序自非必然相同，自不得
    援引本院前開判例謂大學教師應否解聘之爭執亦應由行政法
    院審判之。經查：依本件抗告人所主張，其與相對人間所生
    者，乃私法契約上得否「解聘、停聘或不續聘」之爭執。抗
    告人若就相對人對其「解聘、停聘或不續聘」之處置不服，
    欲提起救濟，應係向民事法院提起民事訴訟，行政法院無審
    判權，揆之前開規定及說明，抗告人就本件爭執尚無依教師
    法第33條規定及本院88年度判字第749號判例提起行政訴訟
    之餘地。其既不得提起行政訴訟請求救濟，自亦不得向行政
    法院聲請假處分，就前開法律關係定暫時狀態以保全其權利
    。況觀之臺灣臺北地方法院93年度裁全字第5878號裁定，該
    院係以抗告人與相對人間之教師聘僱關係仍有效存在，兩造
    就教師聘僱關係並未發生任何爭執，抗告人無立即因相對人
    行為受重大損害或有急迫之強暴行為須防止，且抗告人並未
    釋明與相對人有何爭執之私法法律關係存在，或就金錢請求
    以外之私法上權利有予假處分保全之必要，即難認將來有本
    案號訴訟繫屬可能，而駁回其假處分聲請，並非謂該院對抗
    告人所為假處分聲請以無審判權而予駁回，是抗告人以臺灣
    臺北地方法院否認對本件假處分聲請有審判權而予駁回，行
    政法院應許其提起聲請云云，尚有誤會。至該院又論述關於
    撤銷教師評議會之決議之救濟程序，係屬提出行政訴訟救濟
    之問題等語，並無拘束本院之效力，併此敘明。綜上所述，
    原裁定並無不合，抗告人之抗告難認有理由，應予駁回。
五、依行政訴訟法第104條、民事訴訟法第95條、第78條，裁定
    如主文。
中    華    民    國    94    年    1     月   31     日
                  第二庭審判長法  官　葉　振　權
                              法  官  姜  仁  脩
                              法  官　劉　鑫　楨
                              法  官　吳　明　鴻
                              法  官　梁　松　雄
以  上  正  本  證  明  與  原  本  無  異
中    華    民    國    94    年    2    月    1      日
　　　　　　　　　　　　　　　書記官　阮　桂　芬
